【裁判字號】    99,聲,296
【裁判日期】    990827
【裁判案由】    訴訟救助
【裁判全文】
臺灣高等法院民事裁定                   99年度聲字第296號
聲  請  人  乙○○
            甲○○
共同代理人  林宇文律師
上列聲請人因與相對人丙○○間請求損害賠償事件，對於中華民
國99年7月8日臺灣基隆地方法院98年度訴字第502號民事判決提
起上訴（案列本院99年度上字第912號），聲請訴訟救助事件，
本院裁定如下：
    主  文
本件准予訴訟救助。
    理  由
一、按當事人無資力支出訴訟費用者，法院應依聲請，以裁定准
    予訴訟救助。但顯無勝訴之望者，不在此限。法院認定前項
    無資力時，應斟酌當事人及其共同生活親屬基本生活之需要
    。民事訴訟法第107條定有明文。次按經財團法人法律扶助
    基金會（下稱法扶會）分會准予法律扶助之無資力者，其於
    訴訟程序中，向法院聲請訴訟救助時，應准予訴訟救助，但
    另有不符法律扶助事實之證明者，不在此限。又法律扶助法
    所稱無資力者，係指符合社會救助法之低收入戶或其每月可
    處分之收入及可處分之資產低於一定標準者，前項所稱一定
    標準之認定辦法，由法扶會定之。此觀法律扶助法第62條、
    第3條規定自明。準此，經法扶會分會准予法律扶助之人向
    法院聲請訴訟救助時，即應推定該聲請人為無資力人，法院
    除另有聲請人不符法律扶助法第3條所定無資力標準之事實
    之反證外，均應准予訴訟救助。最高法院95年度台上字第
    655號裁定參照。
二、本件聲請意旨略以：伊等對民國99年7月8日臺灣基隆地方法
    院98年度訴字第502號民事判決（下稱原判決）提起上訴，
    並無資力支出訴訟費用，亦非顯無勝訴之望，且經法扶會基
    隆分會准予法律扶助，為此聲請准予訴訟救助等語。
三、經查，聲請人主張其等無資力支出訴訟費用等語，業據提出
    法扶會基隆分會申請書、案件概述單、審查表、法扶會專用
    委任狀等件為證（見本院卷第8至27頁），又依本院職權調
    取聲請人97、98年度財產明細表，可知聲請人乙○○並無所
    得及財產，聲請人甲○○除於98年間有利息所得新台幣（下
    同）1,750元外，別無其他所得及財產，有稅務電子閘門財
    產所得調件明細表足憑（見本院卷第41至47頁），再參以聲
    請人對原判決提起上訴，求予廢棄原判決，改判命相對人給
    付乙○○1,734,856元、甲○○1,706,875元，並均加付法定
    利息（見本院卷第2頁），合計3,441,731元本息，應徵第二
    審裁判費52,732元，以聲請人之財產狀況而言，實無支付該
    筆裁判費之能力，堪信聲請人前揭所稱，為可採信。揆諸首
    開說明，聲請人就本件損害賠償上訴事件（案列本院99年度
    上字第912號），既經法扶會基隆分會准予法律扶助，自應
    推定其等為無資力之人，況查無其他反證足認聲請人不符法
    律扶助法第3條所定無資力標準之事實，且本件損害賠償上
    訴事件，仍須經本院調查審理，始能認定其上訴有無理由，
    尚非顯無勝訴之望，是其等聲請訴訟救助，應予准許。
四、從而，聲請人聲請訴訟救助，並無不合，應予准許。爰裁定
    如主文。
中    華    民    國    99    年    8     月    27    日
                    民事第十七庭
                        審判長法  官  藍文祥
                              法  官  陳麗芬
                              法  官  張競文
正本係照原本作成。
如不服本裁定，應於收受送達後10日內向本院提出抗告狀，並應
繳納抗告費新台幣１千元。
中    華    民    國    99    年    8     月    30    日
                              書記官  章大富

司法院資訊處製作；財團法人民間司法改革基金會備份。
